臺灣宜蘭地方法院民事裁定　　　　　　　　96年度聲字第96號
聲　請　人　花蓮區中小企業銀行股份有限公司
法定代理人　甲○○
代　理　人　乙○○
相　對　人　丙○○
上列當事人間假扣押事件，聲請人聲請返還擔保金，本院裁定如
下：
    主  文
聲請駁回。
    理  由
一、聲請意旨略以：聲請人與相對人間假扣押事件，聲請人前遵
    鈞院94年度裁全字第86號民事裁定提存面額新臺幣 (下同)1
    0 萬元之91年度甲類第11期中央政府建設公債為擔保，並以
    鈞院94年度存字第78號提存在案，而聲請對相對人之財產
    為假扣押（鈞院94年度執全字第67號假扣押強制執行事件）
    。茲因前開假扣押查封之標的業經鈞院94年度執字第2765號
    強制執行事件調卷執行並予拍定，聲請人所主張之債權亦經
    換發債權憑證執行終結，故前開假扣押應供擔保之原因已消
    滅，聲請人已聲請鈞院定20日以上之期間，催告相對人行使
    權利而未行使，為此依民事訴訟法第104條第1項第3款規定
    請求返還擔保金云云，並提出提存書、假扣押裁定、假扣押
    查封函、拍定款分配期日通知暨分配表、債權憑證、限期行
    使權利通知函各1件（均影本）為證。
二、按應供擔保之原因消滅，或訴訟終結後，供擔保人證明已定
    20日以上之期間，催告受擔保利益人行使權利而未行使或法
    院依供擔保人之聲請，通知受擔保利益人於一定期間內行使
    權利並向法院為行使權利之證明而未證明者，法院應依供擔
    保人之聲請，以裁定命返還其提存物或保證書，民事訴訟法
    第104條第1項第1款、第3款分別定有明文。依同法第106 規
    定，上開有關供訴訟費用擔保之規定，於因假扣押供擔保之
    情形準用之。次按，因釋明假扣押之原因而供之擔保，係擔
    保債務人因假扣押所應受之損害，故必待無損害發生，或債
    權人本案勝訴確定，或就所生之損害已經賠償時，始得謂供
    擔保之原因消滅。最高法院53年台抗字第279 號判例意旨參
    照。又債權人因釋明假扣押之原因而供之擔保，係擔保債務
    人因假扣押所受之損害，是上開所謂「訴訟終結」，應指就
    假扣押所保全之請求提起之本案訴訟經終局判決或和解等事
    由而終結；如供擔保人未提起本案訴訟時，則指假扣押裁定
    及假扣押執行程序均不存在者而言，蓋債權人提供擔保金為
    假扣押之執行後，就所欲保全之債權未提起本案訴訟，如未
    撤回假扣押之執行，依強制執行法第133 條規定條規定，於
    假扣押之標的交付執行時，仍可受分配，受擔保利益人因假
    扣押不當所受之損害，可能繼續發生，故在其假扣押所欲保
    全之債權於執行程序分配終結確定未受分配前，尚難認與（
    修正前）民事訴訟法第104條第項第2款所定之「訴訟終結」
    相當，自不得依該條款規定行使定期催告之權利。同院另著
    有92年度台抗字第19號、91年度台抗字第313 號裁判意旨可
    參照。另按，裁定本票許可強制執行，其性質屬非訟事件，
    並非本案訴訟，故執票人本於本票債權，聲請裁定假扣押發
    票人財產後，雖嗣後又取得本票准許強制執行之確定裁定（
    除嗣後債務人另提起確認本票債權不存在之訴敗訴確定者外
    ，蓋此時債務人已確定無因假扣押而所受之損害之情事發生
    ），亦非供擔保之原因消滅，債權人仍應先聲請撤銷假扣押
    裁定，再定20日以上期間催告受擔保利益人行使權利而未行
    使，始可聲請法院裁定發還擔保金。同院亦著有80年度抗字
    第224號、91年度台抗字第606號裁判意旨可資參照。
三、查本件聲請人前對相對人所有坐落宜蘭縣羅東鎮○○段1215
    地號及同段719 建號之不動產聲請實施假扣押查封，經本院
    94年度執全字第67號併入同年度執全字第37號假扣押強制執
    行事件併案查封在案，嗣前開標的經本院94年度執字第2765
    號強制執行事件調卷執行拍定，並就拍定款予以分配，聲請
    人就同一債權以假扣押債權人兼併案債權人（以台灣台北地
    方法院94年度票字第5758號本票裁定為終局執行名義）參與
    分配，並分配獲償113,437 元確定等事實，有聲請人所提出
    之假扣押裁定、假扣押查封函、拍定款分配期日通知暨分配
    表、債權憑證各1 件附卷為佐。是依前開說明，聲請人雖曾
    就其欲前揭保全之債權，聲請本票裁定准許強制執行，經法
    院裁定准許確定在案，然該裁定僅係就其形式審查，並未就
    其權利為實質之審理，非屬民事訴訟法第104條第1項第3 款
    所謂之「訴訟終結」（亦即僅聲請本票裁定等同於未曾提起
    本案訴訟）；而聲請人就前開假扣押事件並未撤回其執行之
    聲請，且於假扣押標的交付執行時，分配受償部分假扣押債
    權，故受擔保利益人因假扣押不當所受之損害，仍然繼續發
    生，亦難認符合「無損害發生」、「債權人本案勝訴確定」
    ，或「就所生之損害已經賠償」之要件，在此情形下，仍難
    認係符合民事訴訟法第104條第1項第1 款所謂之「供擔保之
    原因消滅」或同條項第3 款所稱之「訴訟終結」。從而，聲
    請人縱曾聲請本院限期命相對人行使權利並為起訴證明，而
    相對人未行使，亦難認已符合民事訴訟法第106條準用第104
    條第1項第1款、第3款之要件，而無從准許返還擔保金。
中　　華　　民　　國　　96　　年　　4 　　月　　11　　日
                  臺灣宜蘭地方法院民事庭
                      法　官　林翠華
正本與原本無異
如不服本裁定應於裁定送達後10日內提出抗告狀 (須附繕本)，
並繳納抗告費新臺幣1,000元。
中　　華　　民　　國　　96　　年　　4 　　月　　11　　日
                      書記官　陳旺誠
